臺灣高雄地方法院刑事判決　　　　　　99年度審訴字第4233號
公　訴　人　臺灣高雄地方法院檢察署檢察官
被　　　告　蔣啟煇
上列被告因違反毒品危害防制條例案件，經檢察官提起公訴（99
年度毒偵字第6219號），被告於本院準備程序進行中為有罪之陳
述，經本院合議庭裁定由受命法官獨任改依簡式審判程序審理，
並判決如下：
    主  文
蔣啟煇施用第一級毒品，處有期徒刑柒月；又持有第一級毒品，
處有期徒刑月，扣案之海洛因壹包（檢驗後淨重為零點壹貳捌
公克及含海洛因之包裝袋壹個），沒收銷燬之。應執行有期徒刑
捌月，扣案之海洛因壹包（檢驗後淨重為零點壹貳捌公克及含海
洛因之包裝袋壹個），沒收銷燬之。
    事  實
一、蔣啟煇前因施用毒品案件，經本院以民國95年度毒聲字第19
    52號裁定送觀察勒戒後，認有繼續施用毒品之傾向，經本院
    以96年度毒聲字第65號裁定令入戒治處所施以強制戒治後，
    於96年11月16日執行完畢釋放，並經臺灣高雄地方法院檢察
    署檢察官於96年11月21日以96年度戒毒偵字第414 號為不起
    訴處分確定。猶不知戒絕毒癮，明知海洛因係毒品危害防制
    條例第2 條第2 項第1 款所明定之第一級毒品，不得持有、
    施用，竟於上開強制戒治執行完畢釋放後5 年內，復基於施
    用第一級毒品海洛因之犯意，於99年8 月16日晚間8 時許，
    在其位於高雄市○○區○○路97巷5 弄2 號住處內，以將海
    洛因摻水後，置入針筒注射血管之方式，施用第一級毒品海
    洛因1 次；另基於持有第一級毒品海洛因之犯意，於99年8
    月18日下午5 時40分許，在高雄市三民區○○○路○道與建
    工路口，向某真實姓名、年籍不詳之綽號「石頭」之成年男
    子，以新臺幣500 元之價格，購入第一級毒品海洛因1 包，
    而予以持有。旋於同日下午5 時50分許，在高雄市○○區○
    ○街2 巷與高速便道路口為警查獲，並扣得前揭未及施用之
    第一級毒品海洛因1 包（檢驗後淨重為0.128 公克及內含與
    海洛因難以析離，應一併視為毒品之包裝袋1 個），經得其
    同意採集尿液送驗，結果呈嗎啡陽性反應，而知悉上情。
二、案經高雄市政府警察局三民第二分局移送臺灣高雄地方法院
    檢察署檢察官偵查起訴。
    理  由
一、本件被告蔣啟煇所犯均係死刑、無期徒刑、最輕本刑為3 年
    以上有期徒刑以外之罪，其於準備程序中，就被訴事實均為
    有罪之陳述，經本院告知簡式審判程序之旨，並聽取檢察官
    及被告之意見後，合議庭裁定由受命法官獨任進行簡式審判
    程序，合先敘明。
二、上開事實，業據被告於警詢、偵訊及本院審理時坦承不諱（
    見警卷第2 至3 頁、偵卷第5 頁、本院卷第16頁反面）。此
    外，並有高雄市政府警察局三民第二分局偵辦毒品案件嫌疑
    人尿液採證代碼對照表、高雄市立凱旋醫院濫用藥物尿液檢
    驗報告、高雄市政府警察局三民第二分局扣押筆錄暨扣押物
    品目錄表、高雄市政府警察局三民二分局查獲毒品初步鑑驗
    報告書、高雄市立凱旋醫院99年11 月15 日濫用藥物成品檢
    驗鑑定書可稽（見警卷第6 至10頁、偵卷第3-1 、9 頁）。
    爰審酌：（一）氣相層析質譜儀（GC／MS）乃目前就藥物篩
    檢結果必須進一步確認時最常採用之確認方法，因此在良好
    的操作條件之下，以氣相層析質譜儀作藥物及其代謝物之定
    性及定量分析，幾乎不會有偽陽性反應產生，業經行政院國
    軍退除役官輔導委員會台北榮民總醫院於83年4 月7 日以（
    83）北總內字第03059 號函示明確。（二）又海洛因係嗎啡
    經化學合成之半人工合成品，毒性倍於嗎啡，其經吸食或施
    打入人體，經新陳代謝作用又分解成嗎啡，故海洛因在進入
    人體後，均以嗎啡型態排於尿液中，故於吸食或施打海洛因
    者尿液中，可檢出嗎啡陽性反應，業經憲兵司令部80年5 月
    7 日以（80）鑑驗字第1746號函示明確。從而，被告尿液經
    以氣相層析質譜儀鑑驗後，結果呈嗎啡陽性反應，已如前述
    ，是依前開函示意旨，被告自白核與事實相符。又被告前因
    施用毒品案件，經本院以95年度毒聲字第1952號裁定送觀察
    勒戒後，認有繼續施用毒品之傾向，經本院以96年度毒聲字
    第65號裁定令入戒治處所施以強制戒治後，於96年11月16日
    執行完畢釋放，並經臺灣高雄地方法院檢察署檢察官於96年
    11月21日以96年度戒毒偵字第414 號為不起訴處分確定之事
    實，有臺灣高等法院被告前案紀錄表在卷可憑。是被告於上
    開強制戒治執行完畢釋放後5 年內，再犯本件施用海洛因之
    犯行，應依法論科。從而，本案事證明確，被告犯行堪予認
    定。
三、核被告所為，係犯毒品危害防制條例第10條第1 項之施用第
    一級毒品及同條例第11條第1 項持有第一級毒品罪。起訴書
    業已載明被告持有海洛因而遭查獲之事實，僅係漏引犯罪法
    條，本院自應一併審理之。被告施用第一級毒品前持有第一
    級毒品之行為（指99年8 月16日施用海洛因時之持有行為）
    ，已為其後施用之高度行為所吸收，不另論罪。被告所犯上
    開2 罪，犯意各別，行為互殊，應分論併罰。本院審酌被告
    前經強制戒治執行完畢，猶不思戒除毒癮，顯見其並無堅定
    戒癮之意志，且未經許可無故持有第一級毒品，行為顯有可
    議之處，惟念其行為尚未危害他人及其犯後坦承犯行，態度
    尚稱良好，持有毒品之數量不多等一切情狀，分別量處如主
    文所示之刑，並依刑法第51條第5 款之規定，定其應執行刑
    ，以資警惕。另扣案之海洛因1 包（檢驗後淨重為0.128 公
    克及內含與海洛因難以析離，應一併視為毒品之包裝袋1 個
    ），係查獲之毒品，有高雄市立凱旋醫院99年11月15日濫用
    藥物成品檢驗鑑定書在卷可參（見偵卷第3-1 頁），是不問
    屬於犯人與否，依毒品危害防制條例第18條第1 項前段規定
    ，諭知沒收銷燬。至海洛因送驗所致之耗損，因已滅失，爰
    不沒收銷燬之。
據上論斷，應依刑事訴訟法第273 條之1 第1 項、第299 條第1
項前段，毒品危害防制條例第10條第1 項、第11條第1 項、第18
條第1 項前段，刑法第11條、第51條第5 款，判決如主文。
本案經檢察官王兆琳到庭執行職務。
中    華    民    國    100   年    1     月    19    日
                  刑事第十庭  法  官  方錦源
以上正本證明與原本無異。
如不服本判決應於收受本判決後10日內向本院提出上訴書狀，並
應敘述具體理由，如未敘述上訴理由者，應於上訴期間屆滿後20
日內補提理由書狀於本院（均須按他造當事人之人數附繕本）「
切勿逕送上級法院」。
中    華    民    國    100   年    1     月    19    日
                              書記官  冒佩妤
附錄本案論罪之條文：
毒品危害防制條例第10條第1 項：
施用第一級毒品者，處6 月以上5 年以下有期徒刑。
毒品危害防制條例第11條第1 項：
持有第一級毒品者，處3 年以下有期徒刑、拘役或新臺幣5 萬元
以下罰金。